臺灣士林地方法院刑事判決
111年度侵訴字第42號
公  訴  人  臺灣士林地方檢察署檢察官
被      告  田俊宏


選任辯護人  陳豐年律師（法扶律師）
上列被告因妨害性自主案件，經檢察官提起公訴（111年度偵字
第8988號），本院判決如下：
    主  文
乙○○犯乘機性交罪，處有期徒刑壹年捌月。緩刑肆年，緩刑期間
付保護管束，並應依附表所示金額及方式給付被害人丙 損害賠
償。
    事  實
一、乙○○於民國111年2月17日服役於憲兵239營，擔任上士一職
    ，為現役軍人（現已退伍）。其與何書義於111年2月16日晚
    間某時許，一同前往代號AW000-A111067號成年女子（真實
    姓名年籍詳卷，下稱丙 ）與其男友（下稱B男）任職之店內
    敘舊，4人於翌（17）日凌晨0時許，又改至丙 與B男位於臺
    北市內湖區住處（地址詳卷）內飲酒後，見丙 已酒醉，認
    有機可乘，竟基於乘機性交犯意，於該日上午7時39分許起
    至同日上午8時許之間某時，利用丙 因泥醉已意識不清、熟
    睡而陷入不能或不知抗拒之狀態，褪下丙 所著內褲、內搭
    褲、外搭長褲後，以生殖器插入丙 之陰道內，而對丙 為乘
    機性交行為1次得逞。嗣經丙 於該日上午7時39分許為乙○○
    及當時仍熟睡之何書義叫車後，返回床上睡覺至同日上午8
    時許因計程車司機致電而清醒時，查見其原所穿著內褲、內
    搭褲、外搭長褲均遭褪去，且床邊有不明液體，經回想後察
    覺有異，始悉上情。
二、案經丙 訴由臺北市政府警察局內湖分局報告臺灣士林地方
    檢察署檢察官偵查起訴。
    理  由
壹、程序部分
一、按行政機關、司法機關及軍法機關所製作必須公示之文書，
    不得揭露被害人之姓名、出生年月日、住居所及其他足資識
    別被害人身分之資訊；所謂其他足資識別被害人身分之資訊
    ，包括被害人照片或影像、聲音、住址、親屬姓名或其關係
    、就讀學校與班級或工作場所等個人基本資料，性侵害犯罪
    防治法第12條第2項、性侵害犯罪防治法施行細則第6條分別
    定有明文。本院爰依上開規定，將被害人丙 、丙 之男友B
    男之姓名、年籍資料，以及事實欄所提及之店址、住處地址
    ，均予以遮隱，先此敘明。
二、次按被告以外之人於審判外之言詞或書面陳述，除法律有規
    定者外，不得作為證據；又被告以外之人於審判外之陳述，
    雖不符同法第159條之1至第159條之4之規定，而經當事人於
    審判程序同意作為證據，法院審酌該言詞陳述或書面陳述作
    成時之情況，認為適當者，亦得為證據；而當事人、代理人
    或辯護人於法院調查證據時，知有第159條第1項不得為證據
    之情形，而未於言詞辯論終結前聲明異議者，視為有前項之
    同意，刑事訴訟法第159條第1項、第159條之5分別定有明文
    。查本件檢察官及被告乙○○及其辯護人於本院準備程序期日
    均表示同意本判決所引用被告以外之人於審判外之言詞或書
    面陳述有證據能力，且迄至本院言詞辯論終結前均未聲明異
    議（見侵訴卷第37頁，本判決所引卷宗簡稱均如附件卷宗標
    目所示），本院審酌上開證據資料製作時之情況，尚無違法
    不當及證明力明顯過低之瑕疵，且與本案待證事實間具有相
    當關聯性，亦認為以之作為證據係屬適當，依刑事訴訟法第
    159條之5規定，認前揭證據均有證據能力。至於本判決所引
    用之非供述證據部分，與本案均有關連性，亦無證據證明係
    實施刑事訴訟程序之公務員以不法方式所取得，依刑事訴訟
    法第158條之4之反面解釋，當有證據能力，復於本院審理時
    ，提示並告以要旨，使檢察官、被告及辯護人充分表示意見
    ，自得為證據使用。
貳、實體部分
一、認定事實所憑證據及理由
　　上開犯罪事實，業據被告於本院準備程序及審理中均坦承不
    諱（見侵訴卷第36、64、96頁），核與證人即告訴人丙 於
    警詢及偵查時之證述（見偵卷第19-25、39-49頁）及證人B
    男於偵查時之證述情節均大致相符（見偵卷第69-71頁），
    並有內政部警政署111年5月24日刑生字第1110053325號鑑定
    書、員警處理性侵害案件交接及應行注意事項表、性侵害案
    件驗證同意書、疑似性侵害案件證物採集單、國防醫學院三
    軍總醫院受理疑似性侵害事件驗傷診斷書各1份在卷可稽（
    見偵卷第55-57頁、不公開卷第5、7、9、13-15頁），以及
    證物袋1袋可佐（見審侵訴卷第13頁、不公開卷第79頁），
    足認被告上開任意性自白與事實相符，堪以採信。本案事證
    明確，被告犯行足堪認定，應予依法論科。
二、論罪科刑
　㈠按對於男女利用其精神、身體障礙、心智缺陷或其他相類之
    情形，不能或不知抗拒而為性交者，刑法第225條第1項設有
    處罰之明文。其所謂相類之情形，係指行為人利用被害人因
    精神、身體障礙或心智缺陷等情形以外之原因，如乘被害人
    因酒醉、昏睡、藥物或其他因素，致其意識之辨別能力顯著
    減低，或其行動能力受限，已處於一種無可抗拒之狀態，而
    為性交之行為而言，不以被害人當時已完全無知覺，或全無
    行動能力者為限；至被害人之所以有此情狀，縱因自己之行
    為所致，仍不能解免乘機對其性交者之刑責（最高法院99年
    度台上字第1239號、96年度台上字第4376號判決意旨參照）
    。本件被告利用丙 酒醉熟睡而不知抗拒之際，為上開性交
    行為，是核被告所為，係犯刑法第225條第1項乘機性交罪。
　㈡次按刑之量定，為求個案裁判之妥當性，法律固賦予法院裁
    量權，但此項裁量權之行使，除應依刑法第57條規定，審酌
    行為人及其行為等一切情狀，為整體之評價，並應顧及比例
    原則與平等原則，使罪刑均衡，輕重得宜，以契合社會之法
    律感情。又刑法第59條規定犯罪之情狀可憫恕者，得酌量減
    輕其刑，其所謂「犯罪之情狀」，與同法第57條規定科刑時
    應審酌之一切情狀，並非有截然不同之領域，於裁判上酌減
    其刑時，應就犯罪一切情狀（包括第57條所列舉之10款事項
    ），予以全盤考量，審酌其犯罪有無可憫恕之事由（即有無
    特殊之原因與環境，在客觀上足以引起一般同情，以及宣告
    法定低度刑，是否猶嫌過重等等），以為判斷（最高法院95
    年度台上字第6157號判決意旨參照）。再刑法第225條第1項
    乘機性交罪，其法定刑為「3年以上10年以下有期徒刑」，
    然乘機性交者，其犯罪動機及情節各異，就情節輕微之行為
    人，縱科以最輕刑度，猶嫌過重時，法院非不得援引刑法第
    59條規定予以酌減，期使個案裁判之量刑，能符合比例原則
    ，罰當其罪。經查，被告未能妥適克制一己私慾，因而觸犯
    本案乘機性交犯行，所為固屬非是，惟其於本院準備程序及
    審理時終能坦認犯行，且與丙 以新臺幣（下同）50萬元達
    成和解，並已依約賠償第1期之20萬元，此有本院和解筆錄
    及被告所提國泰世華商業銀行存款憑證影本（庭呈正本，經
    核對與影本相符）各1份在卷可參（見侵訴卷第67-68、99頁
    ），堪認其犯後已知悔悟，復衡酌其無前科，有臺灣高等法
    院被告前案紀錄表在卷可稽（見侵訴卷第9頁），素行良好
    ，可認其因一時失慮而為本案犯行，與隨機、惡性重大慣性
    犯有別，尚非兇惡殘暴之徒，依其主觀心態及其行為之客觀
    侵害程度，本院認其犯乘機性交罪固應依法論罪科刑，惟其
    犯罪情狀顯可憫恕，縱科以法定最低刑度即有期徒刑3年，
    猶嫌過重，有情輕法重之情形，爰依刑法第59條規定酌減其
    刑。
　㈢爰審酌被告因一時欠缺審慎思慮而無法妥適控制情慾，竟利
    用丙 熟睡而不知抗拒之際與之性交得逞，顯不尊重他人之
    性自主決定權，所為實屬不該，惟念及被告於本院準備程序
    及審理時終能坦承犯行，且與丙 達成和解，可認其尚有彌
    補過錯之舉，以及丙 表示願意原諒被告，請依法判決之量
    刑意見（見侵訴卷第65頁）；兼衡被告自陳二專畢業之智識
    程度，已婚、須扶養3個未成年子女，從事醫院病人接送工
    作、月入4萬5,000元（見侵訴卷第96-97頁）之家庭生活經
    濟狀況暨刑法第57條所示之一切量刑因子，量處如主文所示
    之刑。
　㈣被告未曾因故意犯罪受有期徒刑以上刑之宣告，有臺灣高等
    法院被告前案紀錄表1份附卷足憑，其因一時失慮致罹刑典
    ，且犯後已坦承犯行並與丙 達成和解，足見其有思過之誠
    ，經此偵審程序，當知所警惕，兼衡丙 表示願給予被告自
    新機會一節（見侵訴卷第65頁），因認對被告所宣告之刑以
    暫不執行為適當，爰依刑法第74條第1項第1款規定，宣告緩
    刑4年，用啟自新，以勵來茲。又為督促被告確實履行和解
    條件以保障被害人權益，並確保緩刑宣告能收具體成效，爰
    依刑法第74條第2項第3款規定，以依如附表所示金額、方式
    給付損害賠償（即和解條件扣除被告於本院言詞辯論終結前
    已履行完畢之部分）作為緩刑條件，併予宣告如主文所示。
    而因被告所犯上揭罪名，係刑法第91條之1所列之罪，乃依
    刑法第93條第1項第1款規定，諭知於緩刑期間付保護管束。
    另上開命被告應支付被害人之損害賠償部分，乃緩刑宣告附
    帶之負擔，依刑法第75條之1第1項第4款規定，違反上開之
    負擔情節重大，足認原宣告之緩刑難收其預期效果，而有執
    行刑罰之必要者，得撤銷其宣告，附此敘明。
據上論斷，應依刑事訴訟法第299條第1項前段（依刑事判決精簡
原則，僅記載程序法條），判決如主文。
本案經檢察官甲○○提起公訴，檢察官林聰良到庭執行職務。
中　　華　　民　　國　 111　　年　　12　　月　　 6　　日
　　　　　　　　　刑事第三庭  審判長法　官　李郁屏
　　　　　　　　　                  法  官  黃瀞儀
　　　　　　　　　                  法  官  鐘乃皓
以上正本證明與原本無異。
如不服本判決應於收受送達後20日內向本院提出上訴書狀，並應敘述具體理由。其未敘述上訴理由者，應於上訴期間屆滿後20日內向本院補提理由書( 均須按他造當事人之人數附繕本) 「切勿逕送上級法院」。　　　　　　　　　　　　　　　　　　
因疫情而遲誤不變期間，得向法院聲請回復原狀。
                                   書記官  林毓珊
中　　華　　民　　國　　111 　年　　12　　月　　6 　　日
附錄本案所犯法條：
中華民國刑法第225條
對於男女利用其精神、身體障礙、心智缺陷或其他相類之情形，
不能或不知抗拒而為性交者，處三年以上十年以下有期徒刑。
對於男女利用其精神、身體障礙、心智缺陷或其他相類之情形，
不能或不知抗拒而為猥褻之行為者，處六月以上五年以下有期徒
刑。
第一項之未遂犯罰之。
附件
《卷宗標目》 臺灣士林地方檢察署111年度偵字第8988號卷宗（簡稱偵卷） 臺灣士林地方檢察署111年度偵字第8988號不公開卷宗（簡稱不公開卷） 本院111年度審侵訴字第38號卷宗（簡稱審侵訴卷） 本院111年度侵訴字第42號卷宗（簡稱侵訴卷） 
附表
乙○○應給付丙 新臺幣30萬元，給付方式為：自民國111年12月15日起，按月於每月15日前，匯款新臺幣1萬5,000元至丙 指定之金融機構帳戶（帳戶號碼詳卷），至清償完畢為止，如有一期未給付，視為全部到期。